臺灣桃園地方法院民事簡易判決　　　　110年度壢簡字第352號
原　　　告　林靜宜　

兼
訴訟代理人　林至德　
被　　　告　何師慶　


訴訟代理人　郭品陞　
上列當事人間請求損害賠償事件，原告就本院109 年度壢交簡字
第3411號刑事案件提起附帶民事訴訟，經本院刑事庭以109 年度
壢交簡附民字第424號裁定移送前來，本院於民國110 年9 月23
日言詞辯論終結，判決如下：
    主    文
被告應給付原告林靜宜新臺幣壹萬伍仟柒佰捌拾元及自民國一○
九年十一月二十六日起至清償日止，按年息百分之五計算之利息
。
被告應給付原告林至德新臺幣柒萬玖仟陸佰元及自民國一○九年
十一月二十六日起至清償日止，按年息百分之五計算之利息。
原告其餘之訴駁回。
訴訟費用新臺幣壹仟元由被告負擔。
本判決原告勝訴部分得假執行。
    事實及理由
壹、程序事項
    按因犯罪而受損害之人，於刑事訴訟程序得附帶提起民事訴
    訟，對於被告及依民法負賠償責任之人，請求回復其損害，
    為按刑事訴訟法第487 條第1 項規定。查被告經檢察官起訴
    及原法院判處罪刑者，僅為「過失傷害」，不及於「毀損」
    ，是原告林至德駕駛其所有車牌號碼000-0000號自用小客車
    （下稱系爭車輛）受損部分，非屬被告犯「過失傷害」罪所
    受侵害之客體，而原告提起刑事附帶民事訴訟，其起訴請求
    金額中包含車輛維修費新臺幣（下同）21,000元、車損減少
    價值43,000元，此部分雖非屬因犯罪所受損害，然原告業已
    就此部分補繳裁判費1,000 元，則原告此部分之訴應屬適法
    ，本院仍得一併審理，先予敘明。
貳、實體事項
一、原告主張：被告於民國109 年1 月27日11時57分許，駕駛車
    牌號碼0000-00 號自用小客車（下稱被告車輛），沿國道1
    號高速公路高架往南行駛，行經上開路段南向70.4公尺（桃
    園市楊梅區路段）內側車道處，本應注意汽車行駛時，駕駛
    人應注意車前狀況，並隨時採取必要之安全措施，且依當時
    情況並無不能注意之情事，仍疏未注意，自後方撞擊前方原
    告林至德駕駛、搭載原告林靜宜之系爭車輛，造成系爭車輛
    後方受損，原告均受有頭部挫傷、疑似輕微腦震盪之傷害（
    下稱系爭車禍事故），被告因前揭過失傷害犯行經本院109
    年度壢交簡字3411號判決( 下稱系爭判決) 判處有期徒刑2
    月確定。又原告林至德因系爭車禍事故支出醫療費用600 元
    、系爭車輛維修費用21,000元、系爭車輛因車禍減損價值
    43,000元、支出出庭交通費用21,425元，因傷休養期間受有
    薪資損失15,390元，並受有精神上之痛苦，故請求精神慰撫
    金60,000元，合計為161,415 元；原告林靜宜則因前述傷害
    支出醫療費用780 元、中醫診療及交通往返費用65,970元、
    出庭費用6,380 元，因傷休養期間受有薪資損失39,100元，
    併請求精神慰撫金60,000元，合計為172,230 元，總計為3
    33,645 元，原告僅向被告請求賠償262,184 元，為此，爰
    依侵權行為損害賠償之法律關係，提起本件訴訟等語，並聲
    明：被告應給付原告262,184 元。
二、被告則以：被告對肇事責任不爭執，醫藥費如有單據同意賠
    付，但原告林靜宜請求之中醫費用及交通費用均不同意賠償
    ，且系爭車輛尚未買賣，應無車輛減損價值，此外，出庭費
    用本屬訴訟費用之一，被告也不同意賠償等語，資以抗辯。
    並聲明：原告之訴駁回。
三、本院之判斷：
（一）按因故意或過失，不法侵害他人之權利者，負損害賠償責
      任；汽車、機車或其他非依軌道行駛之動力車輛，在使用
      中加損害於他人者，駕駛人應賠償因此所生之損害，民法
      第184 條第1 項前段、第191 條之2 分別定有明文。汽車
      行駛時，駕駛人應注意兩車並行之間隔，並隨時採取必要
      之安全措施，道路交通安全規則第94條第3 項亦有明定。
      經查，原告主張被告於上揭時、地駕駛被告車輛，未注意
      車前狀況，由後方撞擊系爭車輛，致生系爭車禍事故，原
      告因此受有頭部挫傷、疑似輕微腦震盪等傷害；被告經本
      院以系爭判決判處有期徒刑2 月確定等情，有系爭判決、
      醫療費收據、診斷證明書、醫療費收據、桃園市政府警察
      局道路交通事故當事人登記聯單等件附卷可憑（見本院卷
      第4 至6 頁、第25至68頁），並經本院調閱上開刑事判決
      卷宗核閱無訛，且為被告所不爭執，堪信為真實。
（二）從而，被告上揭過失傷害行為，致生系爭車禍事故，原告
      自得請求被告負損害賠償責任。茲就原告請求被告賠償
      之各項金額，應否准許，析述如下：
   1.原告林靜宜部分:
  (1)醫療費用780元：
      原告林靜宜稱其因被告之過失傷害行為受有頭部挫傷、疑
      似腦震盪之傷害，支出醫藥費用780 元等語，業據其提出
      國軍桃園總醫院醫療費用明細收據、診斷證明書、仁愛醫
      療財團法人大里仁愛醫院及門診醫療費用收據各1 份在卷
      可參（見本院卷第33、34、45、46頁），其請求醫藥費用
      ，核屬有據。復本院核對前揭收據與明細之金額總計為
      780 元，是原告林靜宜請求被告賠償醫藥費用780 元，為
      有理由，應予准許。
  (2)因傷休養期間受有薪資損失39,100元：
      原告林靜宜稱其擔任家管，原告林至德每月會支付其家用
      30,000元，偶有獎金、年終，年收入約575,000 元，以每
      日薪資2,300 元、休養2 周計算，共受有39,100元之薪資
      損失等語，並提出林新醫院社團法人林新醫院員工離職證
      明書、薪資轉帳明細等件為據（見本院卷第35至39頁）。
      查，觀諸前揭薪資轉帳明細，可知原告林至德確有按月匯
      款30,000元至原告林靜宜之帳戶之事實，惟原告林至德到
      庭陳稱系爭車禍事故發生前、後均按月給付原告林靜宜
      30,000元等語，是原告林靜宜於系爭車禍事故發生後，仍
      有收入，不受本件車禍之影響，難認原告林靜宜於休養期
      間有何薪資損失，故原告林靜宜請求此部分損失，係屬無
      據。
  (3)中醫診療及交通往返費用65,970元：
      原告林靜宜另稱其在臺北本有固定在看的中醫診所，因系
      爭車禍事故受有輕微腦震盪後，時常暈眩，但無明顯外傷
      ，只能多次搭乘高鐵往返臺中、臺北看中醫，共支出中醫
      診療及交通往返費用65,970元等語，有中醫診療收費收據
      、高鐵購票證明各1 份為證（見本院卷第40至44頁），然
      原告除未提出中醫診所之相關診斷證明書外，亦未舉證至
      中醫診所看診之必要性，是此部分之請求，亦屬無據。
   (4)出庭費用6,380 元：
      原告林靜宜稱其於109 年11月20日、110 年3 月9 日至法
      院出庭，共支出開庭之交通費用6,380 元等語，並提出高
      鐵車票1 份附卷可證（見本院卷第47頁），然原告因調解
      、出庭所耗費時間、交通所生之花費，乃係公民訴訟權利
      之行使，難認與被告之侵權行為有相當因果關係，故原告
      林靜宜此部分之請求，於法無據，不應准許。
  (5)精神慰撫金60,000元：
      按不法侵害他人之身體、健康、名譽、自由、信用、隱私
      、貞操，或不法侵害其他人格法益而情節重大者，被害人
      雖非財產上之損害，亦得請求賠償相當之金額，民法第19
      5 條第1 項前段定有明文。又慰撫金之多寡，應斟酌雙方
      之身分、地位、資力與加害程度，及其他各種情形核定相
      當之數額，該金額是否相當，自應依實際加害情形與被害
      人所受之痛苦及雙方之身分、地位、經濟狀況等關係決定
      之（最高法院51年台上字第223 號判例意旨參照）。本院
      審酌原告於審理中自承原告林靜宜為碩士畢業、年收入
      500,000 餘元，現為家庭主婦等語（見本院卷第106 頁）
      ，併參酌原告林靜宜於108 年所得收入約500,000 餘元、
      名下無不動產，被告於108 年所得收入約1,000,000 餘元
      、名下有不動產2 筆、汽車2 輛，有兩造稅務網路資料查
      詢表附卷可核（見本院個資卷），兼衡兩造之身分、地位
      、經濟能力，及原告林靜宜所受上開傷害等一切情狀，認
      原告請求被告賠償精神慰撫金60,000元，尚屬過高，應酌
      定為15,000元，方屬公允。
  (6) 綜上，上開金額合計為15,780元（計算式：醫療費用780
      元＋精神慰撫金15,000元＝15,780元）。
    2.原告林至德部分:
   (1)醫療費用600元：
      查原告林至德因系爭車禍事故受有頭部挫傷、疑似腦震盪
      之傷害，業經認定如前，並有原告林至德提出之國軍桃園
      總醫院診斷證明書及醫療費用明細收據在卷可參（見本院
      卷第62、64頁），是原告林至德因此請求醫療費用600 元
      ，可以准許。
   (2)因傷休養期間受有薪資損失15,390元：
      原告林至德固主張其因前述傷害休養3 日，以每日薪資5,
      130 元計算，共計受有15,390元等語，並提出各類所得扣
      繳暨免扣繳憑單為憑（見本院卷第63頁），惟原告林至德
      當庭自承無扣薪證明，因休養請假為有薪休假等語（見本
      院卷第106 頁），則原告林至德未因系爭車禍事故受有薪
      資損失，其向被告請求休養期間之薪資損失，即乏所據，
      不應准許。
   (3)系爭車輛維修費用21,000元：
      按不法毀損他人之物者，被害人得請求賠償其物因毀損所
      減少之價額，民法第196 條定有明文。依前揭規定請求賠
      償物被毀損所減少之價額，得以修復費用為估定之標準，
      但以必要者為限，而修理材料以新品換舊品，應予折舊。
      查，原告稱系爭車輛進廠維修時間為109 年2 月13日至10
      9 年2 月27日，共14日，以每日維修費用1,500 元計算，
      共支出維修費用21,000元等語，固提出服務委託書確認1
      份可稽（見本院卷第65頁）。然依社會通念及習慣，車輛
      維修費用多係車主將受損車輛送進車廠，由專業技師人員
      評估修繕範圍、項目後，進行報價，並據此報價金額及估
      價證明向他方請求，非謂車主自行概估車輛維修價格即可
      作為請求依據，是本院認系爭車輛之維修費用仍應以上開
      服務委託書所載之修繕費用101,969 元為據。又前揭維修
      費用101,969 元均屬零件費用，則原告既係以新零件替代
      舊零件，自應就零件費用計算並扣除折舊，始屬公平。依
      行政院所頒固定資產耐用年數表及固定資產折舊率之規定
      ，系爭車輛之耐用年數為5 年，依定率遞減法每年折舊10
      00分之369 ，其最後1 年之折舊額，加歷年折舊累積額，
      總和不得超過該資產成本原額之9/10。另依營利事業所得
      稅查核準則第95條第6 項規定「固定資產提列折舊採用定
      率遞減法者，以1 年為計算單位，其使用期間未滿1 年者
      ，按實際使用之月數相當於全年之比例計算之，不滿1月
      者，以1 月計」。系爭車輛係於106 年3 月出廠，有系爭
      車輛車籍資料1 份附卷足核（見本院個資卷），迄至系爭
      車禍事故發生之日即109 年1 月17日，已使用2 年11個月
      ，則零件扣除折舊後之修復費用估定為26,867元（計算式
      詳如附表），是系爭車輛之修理費用以26,867元為必要，
      而原告林至德之請求金額21,000元未逾此範圍，可以准許
      。
   (4)系爭車輛減損價值43,000元：
      按損害賠償之目的在於填補所生之損害，其應回復者，並
      非「原有狀態」，而係損害事故發生前之「應有狀態」，
      應將事故發生後之變動狀況悉數考慮在內。故於物被毀損
      時，被害人除得請求修補或賠償修復費用，以填補技術性
      貶值之損失而回復物之物理性原狀外，就其物因毀損所減
      少之交易價值，亦得請求賠償，以填補交易性貶值之損失
      而回復物之價值性原狀（最高法院101 年度台上字第88號
      、106 年度台上字第2099號判決意旨參照）。查原告林至
      德主張車輛修復後，尚有交易性貶值之損失，經送台灣區
      汽車修理工業同業公會鑑定，鑑定結果認系爭車輛修復前
      之價值約為760,000 元，於系爭車禍事故修復後之價值約
      為720,000 元，減損價值約為40,000元等情，有台灣區汽
      車修理工業同業公會109 年7 月3 日台區汽工（宗）字第
      109192號函1 份存卷可查（見本院卷第66頁），可認系爭
      車輛縱已修復，但其市場交易價值仍貶損40,000元甚明，
      是原告林至德除可請求系爭車輛之維修費用外，亦可請求
      車輛因系爭車禍事故所生損害而減損之交易價值40,000元
      及鑑定費3,000元。
   (5)出庭交通費用21,425元：
      原告林至德稱其於109 年9 月24日、109 年11月20日、11
      0 年3 月9 日請假至法院出庭，共支出開庭之交通費用6,
      035 元、並有薪資損失15,390元等語，並其提出高鐵車票
      、計程車運價證明各1 份附卷足憑（見本院卷第67、68頁
      ），然如前所述，原告因本件出庭所耗費時間、交通、勞
      力所生之花費，乃係公民訴訟權利之行使，難認與被告之
      侵權行為有相當因果關係，故原告林至德此部分之請求，
      並無理由，無從准許。
   (6)精神慰撫金60,000元：
      參酌原告林至德於審理中自承其為博士畢業，目前為助理
      教授，年收入1,300,000 餘元等語（見本院卷第106 頁）
      ，併參酌原告林至德於108 年所得收入約1,300,000 餘元
      、名下有不動產4 筆、汽車1 輛，被告於108 年所得收入
      約1,000,000 餘元、名下有不動產2 筆、汽車2 輛，有兩
      造稅務網路資料查詢表附卷可核（見本院個資卷），兼衡
      兩造之身分、地位、經濟能力，及原告林至德所受上開傷
      害等一切情狀，認原告請求被告賠償精神慰撫金60,000元
      ，仍屬過高，應以為15,000元為當。
  ( 7)綜上，上開金額合計為76,600元（計算式：醫療費用600
      元＋系爭車輛維修費用21,000元＋系爭車輛減損價值43,
      000 元＋精神慰撫金15,000元＝79,600元）。
四、末按給付無確定期限者，債務人於債權人得請求給付時，經
    其催告而未為給付，自受催告時起，負遲延責任。其經債權
    人起訴而送達訴狀，或依督促程序送達支付命令，或為其他
    相類之行為者，與催告有同一之效力；前項催告定有期限者
    ，債務人自期限屆滿時起負遲延責任；遲延之債務，以支付
    金錢為標的者，債權人得請求依法定利率計算之遲延利息；
    應付利息之債務，其利率未經約定，亦無法律可據者，週年
    利率為百分之5 ，民法第229 條第2 項、第3 項、第233 條
    第1 項、第203 條分別定有明文。經查，本件為損害賠償債
    務，其給付並無確定期限，依前揭規定，本件刑事附帶民事
    起訴狀繕本於109 年11月25 日送達被告，有本院送達證書1
    份在卷可核（見附民卷第45頁），是被告應於109 年11月26
    日起負遲延責任。
五、綜上所述，原告依侵權行為損害賠償之法律關係請求被告給
    付如主文第1 、2 項所示，為有理由，應予准許，逾此範圍
    之請求，則無理由，應予駁回。
六、本件原告勝訴部分，係就民事訴訟法第427 條訴訟適用簡易
    程序所為被告部分敗訴之判決，爰依同法第389 條第1 項第
    3 款之規定職權就被告敗訴部分宣告假執行。
七、本件事證已臻明確，兩造其餘攻擊防禦方法及所提證據，核
    與判決結果不生影響，爰不逐一論述，併此敘明。
八、訴訟費用負擔之依據：民事訴訟法第79條。又法院為終局判
    決時，應依職權為訴訟費用之裁判，同法第87條第1 項亦有
    明文。本件係由本院刑事庭移送之附帶民事訴訟事件，依刑
    事訴訟法第504 條第2 項之規定，免納裁判費用，惟原告林
    至德於起訴後追加請求被告賠償系爭車輛維修費用21,000元
    、系爭車輛減損價值40,000元，並預納裁判費1,000 元，爰
    依職權確定訴訟費用額如主文第4 項所示。
中    華    民    國  110     年    10    月    29    日
                  中壢簡易庭      法  官  張得莉
以上為正本係照原本作成。
如不服本判決，應於送達後20日內，向本院提出上訴狀並表明上
訴理由，如於本判決宣示後送達前提起上訴者，應於判決送達後
20日內補提上訴理由書（須附繕本）。
如委任律師提起上訴者，應一併繳納上訴審裁判費。
中    華    民    國  110     年    10    月    29    日
                                  書記官  鄭涵勻
附表
-----
折舊時間           金額
第1年折舊值        101,969×0.369=37,627
第1年折舊後價值    101,969-37,627=64,342
第2年折舊值        64,342×0.369=23,742
第2年折舊後價值    64,342-23,742=40,600
第3年折舊值        40,600×0.369×(11/12)=13,733
第3年折舊後價值    40,600-13,733=26,867